【裁判字號】    91,上易,3437
【裁判日期】    920320
【裁判案由】    竊盜
【裁判全文】
臺灣高等法院刑事判決                          九十一年度上易字第三四三七號
    上  訴  人
    即  被  告  乙○○原名劉.
右上訴人因被訴竊盜案件，不服臺灣桃園地方法院九十一年度訴字第一四二七號，中
華民國九十一年九月十一日第一審判決（起訴案號：臺灣桃園地方法院檢察署九十一
年度偵字第一三三一二號）提起上訴，本院判決如左：
    主  文
原判決撤銷。
乙○○無罪。
    理  由
一、公訴意旨略以：被告乙○○曾於民國八十六年十二月間因竊盜案件，經台灣台北
    地方法院判處有期徒刑三月確定，於八十七年六月二十四日執行完畢，猶不知悔
    改，其於九十一年七月十四日凌晨零時二十分許，以其前妻甲○○交予其使用之
    鑰匙進入甲○○居住之桃園縣八德市○○路一○○巷六號，其本欲探視為甲○○
    監護之其與甲○○所生之女兒，然因見甲○○不在該處，竟意圖為自己不法之所
    有，四處翻找該處是否有值錢之財物，後尋得甲○○所有之內裝新臺幣二千八百
    元、黃金項鍊二條、黃金手鍊一條、黃金戒指一個及黃金耳環一對之黑色皮包一
    只，即將該皮包連同其內財物竊取之。嗣於同日凌晨二時許，甲○○偕同警方至
    乙○○位在桃園縣平鎮市貿易七村二八一號之住處查獲乙○○，警方並在該處天
    花板夾層內尋得上述失竊之黑色皮包等財物。
二、訊據被告乙○○固不否認曾至桃園縣八德市○○路一○○巷六號取走被害人甲○
    ○所有之內裝前開財物之黑色皮包，然辯稱：該處係伊承租給被害人住的，伊於
    上開時間至該處，看到該處有一皮包，因該處之前有很多非法外勞進出，伊擔心
    該皮包被非法外勞拿走，才將該皮包暫時拿走保管等語。
三、公訴人認被告涉有竊盜之犯行，無非以被告乙○○之自白、被害人甲○○之指訴
    ，並有照片一張、贓物領據一紙等情為其主要論據。
四、按犯罪事實應依證據認定之，無證據不得推定其犯罪事實。又不能證明被告犯罪
    者，應諭知無罪之判決，刑事訴訟法第一百五十四條、第三百零一條第一項分別
    定有明文。再事實之認定，應憑證據，如未能發現相當證據，或證據不足以證明
    ，自不能以推測或擬制之方法，為裁判之基礎；且被告否認犯罪事實所持之辯解
    ，縱屬不成立，仍非有積極證據足以證明其犯罪行為，不能遽為有罪之證明，有
    最高法院四十年台上字第八六號判例、三十年上字第一八三一號判例可供參照。
    再按刑法上竊盜罪，須意圖為自己或第三人不法之所有，而取他人所有物，為其
    成立要件，此觀刑法第三百二十條第一項之規定自明。經查：
  (一)、被告乙○○雖於檢察官訊問時自白「皮包放在房間衣櫥外面的衣服下，所以就
      偷拿了」云云，惟此項自白，是否與事實相符，仍應調查其他證據，以資審認
      。查：被告於本院供稱：「我是去拿小孩的奶瓶。那個小孩是甲○○與徐榮華
      所生的第三個小孩，徐榮華說要把小孩送給別人，我說，同是印尼人，我可以
      幫忙照顧，那小孩的奶粉錢與上幼稚園的錢。都是由我在負責。我那天去她家
      ，是要去她家拿小孩的奶瓶，為了泡牛奶給小孩喝。因為小孩在我這邊，一０
      ０巷六號的房子，也是用我名義租來給她住，那天晚上，因為甲○○到我住的
      地方與我吵架，結果把另外二個甲○○與徐榮華所生的小孩帶走，我在她住的
      地方，找不到奶瓶，看到她的皮包亂丟，因住的那個地方是在墳墓邊，我是基
      於保管的意思，就把她的皮包拿走，她三更半夜把她的老大、老二帶走，我很
      擔心」等語（見本院卷第四十頁）。據告訴人甲○○於本院訊問時供稱：「我
      與被告乙○○均係印尼華僑，在印尼結婚，生有三子，嗣後因故離婚，我再到
      台灣與訴外人徐榮華結婚。九十一年七月十四日凌晨二點多，我回到家，一進
      門看到衣服被翻亂七八糟，看到皮包不見了，我就先報警，警察來了，看了之
      後，帶我去派出所製作筆錄。乙○○身上有我家鑰匙，是我給他的，乙○○要
      去看我與徐榮華所生的小孩比較方便。皮包內有二千八百元，是乙○○給我的
      ，他給我三千元，還沒有花完，剩下二千八百元。乙○○會給我錢，他有時候
      去我家，看我家沒有菜，小孩沒有東西吃，他就會拿錢給我，他會照顧我。乙
      ○○拿我的皮包，可能是怕我把皮包放在家裡，會被人拿走，先幫我保管」等
      語（見本院卷第四三頁至第四四頁），依告訴人之上開供詞，足徵被告乙○○
      與告訴人甲○○雖已離婚但私交甚好，平時被告乙○○皆在接濟、告訴人、照
      顧告訴人及其小孩之生活至明，在情理上，被告應無可能再去竊盜被照顧人甲
      ○○之財物，且甲○○皮包內之二千八百元，係被告乙○○給予甲○○三千元
      花用所剩下之款項，被告乙○○都給甲○○三千元，被告更無可能再去竊取該
      二千八百元。何況被告於警訊中供稱被害人在偕警方至其平鎮市貿易七村二八
      一號住處前有先打電話問伊皮包是否在伊處，伊答稱有，足徵告訴人是先打電
      話報警再向被告求證，如告訴人先打電話向被告求證，被告對告訴人如此之好
      ，告訴人豈會打電話報警？被告果真有竊盜甲○○皮包之意思，藏匿惟恐不及
      ，豈有自曝其短回答有拿甲○○皮包之理！是以殊難因甲○○之報警而推論被
      告乙○○確有竊盜犯行。
  (二)、至於照片一張及贓物領據一紙，僅能證明甲○○皮包內財物之名稱、種類及該
      財物為甲○○所有並經其領回，尚無法據此推定被告乙○○確有竊盜犯行。況
      被告乙○○拿走甲○○之皮包後，僅係將之放置在家中天花板夾層（即放置雜
      物處），並無花用或為處分之行為，益徵被告乙○○所辯其取走甲○○皮包，
      僅在保管而無不法所有之意圖等語，堪以採信，其於偵查中之自白，顯與事實
      不符，自難採為犯罪之證據。
  (三)、綜上各節，足認被告乙○○雖有拿走甲○○皮包之行為，但其主觀上乃係基於
      保管之意思，並無不法所有之意圖，核與竊盜罪「意圖為自己不法所有」之要
      件尚有未符，自難論以竊盜罪責。
五、此外，亦查無其他積極證據足證被告確有公訴人所指之竊盜犯行，自不能以推測
    或擬制之方法，以為裁判之基礎而認定被告犯罪。既不能證明被告乙○○犯罪，
    自應為被告乙○○無罪之諭知。原審未察，逕對被告論罪科刑，自有未合。被告
    上訴意旨，否認犯罪，而指摘原審判決不當，為有理由，自應由本院將原判決撤
    銷，改為被告乙○○無罪之諭知。
據上論斷，應依刑事訴訟法第三百六十九條第一項前段、第三百六十四條、第三百零
一條第一項，判決如主文。
 本案經檢察官周誠南到庭執行職務。
中      華      民      國    九十二    年      三      月     二十     日
                              台灣高等法院刑事第二庭
                                  審判長法  官  蔡  長  溪
                                        法  官  楊  貴  志
                                        法  官  林  俊  益
右正本證明與原本無異。
不得上訴。
                                        書記官  陳  明  琴
中      華      民      國    九十二    年      三      月    二十      日


司法院資訊處製作；財團法人民間司法改革基金會備份。
